臺灣高等法院臺中分院刑事裁定　
110年度毒抗字第797號
抗  告  人  
即  被  告  胡岦宏


上列抗告人因違反毒品危害防制條例案件，經檢察官聲請觀察、
勒戒（聲請案號：臺灣臺中地方檢察署110年度聲觀字第637號、
偵查案號：同署110年度毒偵字第1760號），不服臺灣臺中地方
法院中華民國110年6月3日刑事裁定（110年度毒聲字第789號）
，提起抗告，本院裁定如下：
    主  文
抗告駁回。
    理  由
一、抗告人即被告甲○○（下稱被告）因施用第一級毒品案件，經
    臺灣臺中地方檢察署檢察官以110年度毒偵字第1760號案件
    偵查，並以110年度聲觀字第637號聲請准許將被告裁定送執
    行觀察、勒戒，由原裁定法院即臺灣臺中地方法院法官於民
    國110年6月3日以110年度毒聲字第789號裁定被告施用第一
    級毒品，應送勒戒處所觀察、勒戒，其期間不得逾2月；被
    告不服上開原裁定，於法定期間內提起抗告，先予說明。
二、被告抗告意旨略以：伊於109年3月19日在臺中市○○區住處為
    警拘提到案，之後多次主動向警方提供毒品來源等相關資料
    並製作指證筆錄，且於偵訊時向檢察官指認前開犯罪嫌疑人
    ，犯後已坦承犯行，並自主性地前至醫院接受美沙冬治療，
    以斷絕毒品之施用，請予適用毒品危害防制條例第17條第1
    項、第21條之規定減輕、免除其刑或為不起訴之處分。又自
    109年7月15日起生效施行之修正後毒品危害防制條例規定，
    對初犯及3年後再犯而犯行輕微之施用第一、二級毒品者，
    採取更為寛容之態度，伊需負擔家計、償還房貸，還要照顧
    體弱多病的年邁父、母親，工作薪水僅足以勉強支付生活開
    銷，加上疫情嚴峻，導致任職之公司工作行程遭取消或延期
    ，已難支撐家計，請給予伊積極向上努力、改過自新及照料
    年邁父、母親之機會，酌情裁定附命美沙冬戒癮治療之緩起
    訴處分等語。
三、本院查：
(一)按於109年7月15日增訂施行之毒品危害防制條例第35條之1
    第1款、第2款規定，施行前犯第10條之罪之案件，於施行後
    ，偵查中，由檢察官依修正後規定處理；審判中，由法院或
    少年法院（地方法院少年法庭）依修正後規定處理，是犯第
    10條之罪者，不論係修正前、後，均應適用新法之規定。本
    案被告於上開毒品危害防制條例修正前犯施用第一級毒品之
    罪，應依修正施行後之毒品危害防制條例規定處理。復按犯
    毒品危害防制條例第10條之罪者，檢察官應聲請法院裁定，
    或少年法院（地方法院少年法庭）應先裁定，令被告或少年
    入勒戒處所觀察、勒戒，其期間不得逾2月；依前項規定為
    觀察、勒戒或強制戒治執行完畢釋放後，3年後再犯第10條
    之罪者，適用前2項之規定，修正後毒品危害防制條例20條
    第1項、第3項分別定有明文。
(二)被告基於施用第一級毒品海洛因之犯意，於109年3月18日中
    午，在臺中市西屯區西屯路路旁，以將海洛因置入針筒注射
    方式，施用海洛因1次，嗣於109年3月19日晚間8時20分許，
    在其臺中市○○區○○路0000巷00號住處為警拘提到案等情，已
    據被告於警詢、偵查中坦承不諱，復未據被告於其抗告意旨
    提出爭執，又被告為警查獲後所採集之尿液，經送檢驗之結
    果，確呈海洛因代謝物嗎啡之陽性反應，有臺中市政府警察
    局第三分局偵辦毒品案件尿液檢體對照表、正修科技大學超
    微量研究科技中心尿液檢驗報告各1份在卷可稽，足認被告
    前開自白與事實相符而為可信。又被告於本案行為前曾因施
    用毒品案件，經送執行觀察、勒戒後，因認無繼續施用毒品
    之傾向，於93年8月19日執行完畢釋放，並由臺灣臺中地方
    檢察署檢察官以93年度毒偵字第2629號為不起訴之處分確定
    ，迄今未曾再受觀察、勒戒或強制戒治之執行等情，有臺灣
    高等法院被告前案紀錄表1份在卷可參。被告於上揭最後1次
    觀察、勒戒執行完畢釋放後，3年後再犯本案上開施用第一
    級毒品罪，檢察官審酌後認不宜為緩起訴處分命附戒癮治療
    ，而向原裁定法院聲請觀察、勒戒，原裁定乃依毒品危害防
    制條例第20條第3項、第1項之規定，裁定令被告入勒戒處所
    觀察、勒戒，經核並無不合。
(三)被告固執前詞對原裁定不服而提起抗告。惟查，毒品危害防
    制條例第17條第1項所定「犯第4條至第8條、第10條或第11
    條之罪，供出毒品來源，因而查獲其他正犯或共犯者，減輕
    或免除其刑。」，係屬法院於行為人經檢察官提起公訴，經
    依事證認定有罪而為科刑時，應予考量判斷之部分，核與被
    告本案係由檢察官聲請屬保安處分性質之觀察、勒戒之程序
    ，烔不相同，被告抗告意旨請求於本案適用毒品危害防制條
    例第17條第1項之規定，顯係出於對法律之未解，非為可採
    。復按「（第1項）犯第10條之罪者，於犯罪未發覺前，自
    動向衛生福利部指定之醫療機構請求治療，醫療機構免將請
    求治療者送法院或檢察機關。（第2項）依前項規定治療中
    經查獲之被告或少年，應由檢察官為不起訴之處分或由少年
    法院（地方法院少年法庭）為不付審理之裁定。但以一次為
    限。」，固為毒品危害防制條例第21條所明定；然依被告前
    開抗告內容所述，伊係於本案為警查獲後，始前至醫院接受
    美沙冬治療，自非合於前開毒品危害防制條例第21條第1項
    之規定，被告此部分抗告意旨，亦係出於對法律規定之誤會
    ，非為可採。再現行毒品危害防制條例採行「觀察、勒戒」
    與「緩起訴之戒癮治療」併行之雙軌模式，上開戒癮治療係
    檢察官就符合緩起訴處分之被告，依行政院所頒之認定標準
    ，選擇實施對象、內容、方式與執行之醫療機構，於緩起訴
    處分時，為附命完成戒癮治療之處分，故是否給予行為人為
    附命完成戒癮之緩起訴處分，屬立法者賦予檢察官裁量之職
    權。又毒品危害防制條例規定之觀察、勒戒處分係屬強行規
    定，倘有施用毒品之行為，除檢察官審酌個案情形，依同條
    例第24條第1項為附命完成戒癮治療之緩起訴處分，或不合
    於聲請觀察、勒戒之要件而可排除適用外，凡經檢察官依法
    聲請，法院僅得於認有理由時裁定令入勒戒處所觀察、勒戒
    ，尚無自由斟酌以其他方式替代之法令依據，且毒品危害防
    制條例第20條第1項、第3項之觀察、勒戒規定，係針對施用
    毒品者所設預防、矯正之保安處分，目的在斷絕施用毒品之
    身癮及心癮，屬強制規定，為刑罰之補充制度，兼具刑罰不
    可替代之教化治療作用，尚不得僅因施用毒品者之家庭、經
    濟等個人狀況而得免予執行，且無礙於施用毒品者改過自新
    、積極努力向上之決心。本案檢察官於偵查中斟酌後，未對
    被告為附命完成戒癮治療之緩起訴處分，而聲請法院裁定觀
    察、勒戒，核屬其職權之行使，原裁定自僅得於檢察官聲請
    觀察、勒戒有理由時依法為准許之裁定，於法尚無可選擇裁
    定命附戒癮治療替代觀察、勒戒之權限，被告以其家庭、經
    濟等狀況，請求給予伊積極向上努力、改過自新之機會，而
    改為裁定附命美沙冬戒癮治療之緩起訴處分云云而提起抗告
    ，亦無可採。基上所述，被告前開抗告為無理由，應予駁回
    。
據上論斷，應依刑事訴訟法第412條，裁定如主文。　　
中　　華　　民　　國　　110 　年　　6 　　月　　28　　日
                  刑事第十二庭  審判長法　官  張國忠
                                      法　官  劉敏芳
                                      法　官  李雅俐
以上正本證明與原本無異。
不得再抗告。
                                      書記官  蕭怡綸

中　　華　　民　　國　　110 　年　　6 　　月　　28　　日